【裁判字號】    92,上訴,727
【裁判日期】    920530
【裁判案由】    偽造文書等
【裁判全文】
臺灣高等法院高雄分院刑事判決                    九十二年度上訴字第七二七號
    上  訴  人  台灣高雄地方法院檢察署檢察官
    被      告  甲○○
右上訴人因被告偽造文書等案件，不服臺灣高雄地方法院九十二年度訴字第一０九號
中華民國九十二年三月三十一日第一審判決（起訴案號：臺灣高雄地方法院檢察署九
十一年度偵字第一二二五七號），提起上訴，本院判決如左：
      主  文
原判決撤銷。
甲○○攜帶兇器竊盜，處有期徒刑陸月，如易科罰金，以參佰元折算壹日。
      事  實
一、甲○○於民國九十年八月七日上午八時許，在高雄市○○區○○街二十七號前，
    見乙○○所有之ＹＥ─八四二○號自用小客車停在該處，竟意圖為自己不法之所
    有，持自己所有客觀上足對人之身體、生命具有危險性之凶器Ｔ型板手一支，破
    壞車門及鎖頭後，駕駛該車離去，而竊取得手，其後將上開Ｔ型板手與ＹＥ─八
    四二○號車牌二面丟棄於屏東縣東港海邊。又甲○○為避免遭察覺，復與年約三
    十餘歲真實姓名不詳之成年男子「阿剛」，共同基於偽造準私文書之犯意聯絡，
    於不詳時間、地點，推由「阿剛」將乙○○所有小客車原有用以代表該車來源、
    所有權等內容之車身號碼ＹＳ３ＣＤ６８Ｕ５Ｒ0000000磨滅，另在乙○
    ○所有小客車上偽造車身號碼ＹＳ３ＣＤ４８Ｍ２Ｒ0000000號，偽造準
    私文書，「阿剛」再將ＵＧ─九二九九號車牌懸掛在乙○○所有小客車後，交由
    甲○○使用，足以生損害於該車出廠之廠商、乙○○及監理機關對車籍管理之正
    確性。九十年九月間，甲○○因需款花用，即將上開偽造車身號碼之小客車賣予
    不知情之李文賓（登記在不知情之涂麗華名下），李文賓又於賣予不知情之李福
    盛，李福盛復轉賣予不知情之鄭耀宗。嗣於九十一年四月四日下午三時三十分許
    ，不知情之林育親向鄭耀宗借用該車，行經高雄市○○區○○路金獅加油站，經
    乙○○發現該車，而報警查獲，並扣得ＵＧ─九二九九號車牌二面。
二、案經高雄市政府警察局三民第二分局報告台灣高雄地方法院檢察署檢察官偵查起
    訴。
      理  由
一、被告甲○○於右揭時、地竊取被害人乙○○所有之小客車之事實，已迭據被告供
    述在卷，核與被害人乙○○指述情節相符，並有贓物認領保管收據、車輛竊盜、
    車牌失竊資料個別查詢報表、車輛協尋證明單各一紙附卷可稽（見警卷），被告
    此部分之自白，即堪認與事實相符。再被告所有Ｔ扳手雖未扣案，但Ｔ型扳手係
    一般用以毀壞車鎖之工具，為前端尖銳之鐵器，客觀上足對人之身體、生命具有
    危險性，應屬凶器。又被告與「阿剛」共同將被害人乙○○所有小客車原有車身
    號碼ＹＳ３ＣＤ６８Ｕ５Ｒ0000000磨滅，另偽造車身號碼ＹＳ３ＣＤ４
    ８Ｍ２Ｒ0000000號後，再懸掛ＵＧ─九二九九號車牌使用，足以生損害
    於廠商、公路監理機關對車輛管理之正確性及被害人乙○○之權益，其後該偽造
    車身號碼之小客車輾轉賣予均不知情之李文賓、李福盛、鄭耀宗等情，亦據被告
    坦承在卷，且證人李文賓、李福盛、鄭耀宗均證述輾轉自被告購得偽造車身號碼
    之小客車等語，證人即紳寶汽車公司高雄分公司廠長翁盈昇於警訊亦證述查扣懸
    掛ＵＧ─九二九九號車牌之小客車，應係被害人乙○○所有小客車，而原有車身
    號碼ＹＳ３ＣＤ６８Ｕ５Ｒ0000000已經磨滅，另偽造車身號碼ＹＳ３Ｃ
    Ｄ４８Ｍ２Ｒ0000000號等語相符，並有紳寶汽車車身號碼技術資料、車
    主資料表在卷足憑（見警卷）。是被告此部分自白，亦堪認與事實相符。從而，
    被告竊盜及偽造準私文書犯行，堪以認定。
二、核被告持Ｔ型扳手竊取小客車，所為刑法第三百二十一條第一項第三款攜帶兇器
    竊盜罪。又汽車車身號碼乃製造廠商對該汽車出廠時之識別文字，一則表示其出
    廠之年度及批號，有區別不同車輛之作用，一則代表其品質與商譽，為表示一定
    用意之證明，且監理單位對於車身號碼亦均登記在案，自不得擅行更改，故應屬
    刑法第二百二十條第一項規定之準私文書，且將車身號碼磨掉，改造為另一車身
    號碼，此舉乃具創造性，應屬偽造之行為。被告將原車身號碼ＹＳ３ＣＤ６８Ｕ
    ５Ｒ0000000磨滅，另改造為車身號碼ＹＳ３ＣＤ４８Ｍ２Ｒ00000
    00號，足以生損害於廠商、公路監理機關對車輛管理之正確性及原所有人乙○
    ○之權益，所為係犯刑法二百二十條第一項、第二百十條之偽造準私文書罪。公
    訴人認被告改造車身號碼係變造準私文書，尚有未洽。被告與「小剛」之成年男
    子間，就偽造準文書犯行，有犯意聯絡與行為分擔，為共同正犯。被告偽造準私
    文書罪與加重竊盜罪間，有方法結果之牽連關係，應從重依加重竊盜罪處斷，公
    訴人認上開二罪應分論併罰，自有未合。
三、原審以被告罪證明確，予以論罪科刑，固非無見，惟查：(一)被告與「阿剛」共同
    將被害人乙○○所有小客車原有車身號碼ＹＳ３ＣＤ６８Ｕ５Ｒ0000000
    磨滅，另偽造車身號碼ＹＳ３ＣＤ４８Ｍ２Ｒ0000000號後，固懸掛ＵＧ
    ─九二九九號車牌使用，但被告並未對外界主張該偽造之車身號碼，自無行使偽
    造準私文書犯行。原審判決認被告犯行使偽造準私文書罪，尚有未合。(二)被告共
    同偽造之ＹＳ３ＣＤ４８Ｍ２Ｒ0000000號車身號碼，係附著於被害人乙
    ○○所有之小客車上，且被害人乙○○所有之小客車已經發還領回，有贓物認領
    保管收據在卷可按，故該偽造車身號碼即非被告所有，自不得諭知沒收。檢察官
    上訴意旨以原判決就被告於九十二年三月七日竊取機車犯行未及判決，指摘原判
    決不當，雖無理由，詳如後述，但原判決既有上述可議之處，自應由本院撤銷改
    判。爰審酌被告前未曾犯罪，有台灣高等法院被告全國前案紀錄表在卷足憑，犯
    後亦坦承犯行，惟為一己之私，竊取小客車後，復偽造車身號碼，危害社會治安
    ，使被害人受有損害等一切情狀，仍如原審量處有期徒刑六月，並諭知易科罰金
    之折算標準。至偽造之車身號碼及扣案之ＵＧ─九二九九號車牌二面，均非被告
    所有，且非違禁物，故不得宣告沒收。又被告所有供犯罪所用之Ｔ型扳手，未據
    扣案，為免日後執行困難，亦不予宣告沒收。
四、公訴意旨另以：被告委託一真實姓名不詳綽號「阿剛」之男子，向監理機關申請
    ＵＧ─九二九九號新牌，懸掛於該贓車使用，足以生損害於被害人乙○○及監理
    機關對車籍管理之正確性，因認被告此部分涉犯刑法第二百十四條之使公務員登
    載不實罪嫌。然查，公訴人及原審分別向監理機關函調ＵＧ─九二九九號車籍資
    料結果，並無九十年八月七日至九十年九月十七日間申請該車牌資料，有交通部
    公路總局嘉義區監理所台南監理站、高雄市監理處、交通部公路總局高雄區監理
    所屏東監理站函在卷足佐（見九十一年度偵字第一二二五七號偵查卷第二三～三
    四頁、原審卷第四四～五二頁），是被告此部分自白，尚難認與事實相符。此外
    復查無其他積極證據足資證明被告有使公務員登載不實犯行，被告此部分犯行即
    屬不能證明。又被告於九十年九月間將偽造車身號碼之小客車賣予不知情之李文
    賓，並向交通部公路總局高雄區監理所屏東監理站辦理過戶登記在不知情之涂麗
    華名下，用以辦理過戶之汽車過戶登記書及原車主身分證明保證書上，均未記載
    車身號碼（見原審卷第四九～五０頁），自無使公務員將不實事項登載於職務上
    所掌之公文書，亦附此敘明。公訴人因認被告共同向監理機關申請ＵＧ─九二九
    九號新牌，使公務員登載不實犯行，與前開有罪部分具有牽連犯之裁判上一罪關
    係，故不另為無罪之諭知。
五、另台灣屏東地方法院檢察署九十一年度偵字第六七０九號移送併辦意旨略以：被
    告於九十一年十一月十三日下午四時許，在屏東縣新園鄉○○路某處，竊取被害
    人方清水所有之ＧＢＳ─四二六號機車得手。台灣屏東地方法院檢察署九十二年
    度偵字第二０五八號移送併辦意旨略以：被告夥同王秋富，共同於九十二年二月
    二十七日下午二時許，在屏東縣竹田鄉○○村○○路八號空地，竊取被害人黃清
    和所有打樁震動機偏心二個得手。台灣高雄地方法院檢察署九十二年度偵字第七
    六九七號移送併辦意旨略以：被告於九十二年三月七日上午十一時許，在屏東縣
    潮州鎮○○路二０六巷十七號前，以自己所有之鑰匙開啟而竊取被害人龍萬益所
    有之ＳＮＨ─一三七號機車得手。經查，被告此部分移送併辦竊盜之時間分別係
    於九十一年十一月間、九十二年二月間及九十二年三月間，距被告上開論罪科刑
    之九十年八月七日竊盜犯行，相隔一年有餘，且被告此部分移送併辦竊盜犯行，
    分別係竊取機車供己代步使用，或竊取打樁震動機偏心變賣花用，與被告上開論
    罪科刑之竊盜犯行，係竊取汽車後改造出賣得款花用，行為態樣亦有不同，實難
    認被告係基於概括犯意為之，是此移送併辦部分應退回檢察官再為處理，附此敘
    明。
據上論結，應依刑事訴訟法第三百六十九條第一項前段、第三百六十四條、第二百九
十九條第一項前段、刑法二十八條、第二百二十條第一項、第二百十條、第三百二十
一條第一項第三款、第四十一條第一項、第五十五條、罰金罰鍰提高標準條例第二條
，判決如主文。
本案經檢察官沈紹嘉到庭執行職務。
中      華      民      國    九十二    年      五      月    三十      日
                              臺灣高等法院高雄分院刑事第一庭
                                  審判長法官  曾永宗
                                        法官  邱永貴
                                        法官  郭玫利
右正本證明與原本無異。
如不服本判決應於收受本判決後十日內向本院提出上訴書狀，其未述上訴理由者，
並得於提起上訴後十日內向本院補提理由書狀（均須按他造當事人之人數附繕本)「
切勿逕送上級法院」。
                                      書記官  鄭靜芳
中    華    民    國      九十二      年      六      月     二   日
附錄本判決論罪科刑法條
刑法第三百二十一條第一項第三款：
  犯竊盜罪而有左列情形之一者，處六月以上、五年以下有期徒刑：
  三  攜帶兇器而犯之者。
刑法第二百十條：
  偽造、變造私文書，足以生損害於公眾或他人者，處五年以下有期徒刑。
刑法第二百二十條一項：
  在紙上或物品上之文字、符號、圖畫、照像，依習慣或特約，足以為表示其用意之
  證明者，關於本章及本章以外各罪，以文書論。


司法院資訊處製作；財團法人民間司法改革基金會備份。
